臺灣高雄地方法院刑事裁定
111年度毒聲字第867號
聲  請  人  臺灣高雄地方檢察署檢察官
被      告  陳明全




上列被告因違反毒品危害防制條例案件，經檢察官聲請送觀察、
勒戒（111年度毒偵字第1703號、111年度毒偵字第2856號），本
院裁定如下：
    主  文
陳明全施用第二級毒品，令入勒戒處所觀察、勒戒，其期間不得
逾貳月。
    理  由
一、聲請意旨如附件聲請書所載。
二、按犯毒品危害防制條例第10條之罪者，檢察官應聲請法院裁
    定，令被告入勒戒處所觀察、勒戒，其期間不得逾二月；依
    前項規定為觀察、勒戒或強制戒治執行完畢釋放後，3年後
    再犯第10條之罪者，適用本條前2項之規定，毒品危害防制
    條例第20條第1項、第3項分別定有明文。而上開所謂「3年
    後再犯」，只要本次再犯（不論修正施行前、後）距最近1
    次觀察、勒戒或強制戒治執行完畢釋放，已逾3年者，即該
    當之，不因其間有無犯第10條之罪經起訴、判刑或執行而受
    影響（最高法院刑事大法庭109年度台上大字第3826號裁定
    意旨參照）。
三、又依毒品檢驗學上之常規，尿液中含毒品成分反應所使用之
    檢驗方法，對於受檢驗者是否確有施用毒品行為之判斷，在
    檢驗學常規上恆有絕對之影響。其以酵素免疫分析或薄層定
    性分析等方式為初步篩檢者，因具有相當程度偽陽性之可能
    ，如另以氣（液）相層析、質譜分析等較具公信力之儀器為
    交叉確認，因出現偽陽性反應之機率極低，核足據為對涉嫌
    人不利之認定，此為邇來我國實務所肯認，再者，依據西元
    2018年美國FDA網站公布尿液中於施用甲基安非他命與安非
    他命可檢出之時限為2至3天，惟毒品尿液中可檢出之時限，
    與服用劑量、服用頻率、尿液採集時間點、個案體質與代謝
    情況等因素有關，因個案而異，有衛生福利部食品藥物管理
    署民國108年1月21日FDA管字第1089001267號函參照，以上
    均為本院執行職務所知悉之事項。
四、經查：　
㈠、被告陳明全確有以下施用第二級毒品甲基安非他命犯行
１、於民國111年3月25日18時許，在屏東縣○○鄉○○路000巷00號住
    處內，以將第二級毒品甲基安非他命置入玻璃球燒烤後吸食
    煙霧之方式，施用甲基安非他命1次乙節，業據被告於警詢
    及偵查中坦承不諱，且其於111年3月29日15時57分許為警採
    尿送驗結果，呈安非他命及甲基安非他命陽性反應之事實，
    有高雄市政府警察局鳳山分局毒品案件尿液採證代碼對照表
    （尿液代碼：FS1140號）、尿液檢體監管紀錄查核表、採尿
    檢驗同意書及正修科技大學超微量研究科技中心111年4月13
    日尿液檢驗報告（原始編號：FS1140號）在卷可佐，足認被
    告上開任意性自白與事實相符。本件事證明確，被告於前揭
    時間地點施用第二級毒品甲基安非他命之事實，堪可認定。
２、於111年6月19日19時40分許為警採集之尿液，經正修科技大
    學超微量研究科技中心先以酵素免疫分析法為初步檢驗，再
    以液相層析串聯式質譜法確認檢驗結果，確呈安非他命、甲
    基安非他命陽性反應，其中安非他命檢出濃度為2,180ng/ml
    ，甲基安非他命檢出濃度為14,800ng/ml等情，有該研究科
    技中心111年7月13日尿液檢驗報告（原始編號：FS1311號）
    、高雄市政府警察局鳳山分局毒品案件尿液採證代碼對照表
    （尿液代碼：FS1311號）、採尿檢驗同意書、臺灣高雄地方
    檢察署檢察官強制到場（強制採驗尿液）許可書在卷可憑。
    依前揭說明，本件即可排除偽陽性反應產生之可能。而依上
    開尿液檢驗結果顯示，被告尿液中所呈現之安非他命、甲基
    安非他命濃度，明顯逾濫用藥物尿液檢驗作業準則第18條規
    定之甲基安非他命陽性判定標準即「甲基安非他命500ng/ml
    ，且其代謝物安非他命之濃度在100ng/ml以上」甚多，足認
    被告確有於上開採尿時回溯72小時內某時，在不詳地點，以
    將第二級毒品甲基安非他命置入玻璃球燒烤後吸食煙霧之方
    式，施用甲基安非他命無訛。被告供稱：最後一次是在111
    年6月10日16時許，在屏東縣○○鄉○○路000巷00號住處內施用
    安非他命云云，顯為推卸責任，不足採信。準此，被告於前
    揭時間施用第二級毒品甲基安非他命之犯行，洵堪認定。
㈡、被告前因施用毒品案件，經送觀察、勒戒後，因認無繼續施
    用毒品傾向，於104年10月1日執行完畢釋放，並經臺灣屏東
    地方檢察署檢察官以104年度毒偵緝字第112號、104年度毒
    偵字第2033號為不起訴處分確定，至今並無再為觀察、勒戒
    或強制戒治處遇之紀錄乙節，有臺灣高等法院被告前案紀錄
    表1份可參。本件是被告於上述觀察、勒戒執行完畢釋放3年
    後所為，依上述說明，自應再令被告入勒戒處所觀察、勒戒
    。
五、現行毒品危害防制條例對於「初犯」及「3年後再犯」施用
    毒品案件之處理，採行「觀察、勒戒」與「附條件緩起訴處
    分」（同條例第24條）併行之雙軌模式。檢察官是否對被告
    為附條件之緩起訴處分，屬法律賦予檢察官之職權，並非施
    用毒品者所享有之當然權利，檢察官得本於上開規定及立法
    目的，依職權妥為斟酌、裁量而予決定。除檢察官之判斷有
    違背法令、事實認定有誤，或其裁量有重大明顯瑕疵外，自
    應尊重檢察官職權之行使，不得任意指為違法。經查，被告
    於前述觀察、勒戒執行完畢釋放後，仍多次因施用毒品，經
    法院判處罪刑確定並執行完畢，最近一次甫於110年9月3日
    執行完畢出監，同有上開被告前案紀錄表存卷供參。且被告
    為本案施用毒品犯行後，於臺灣高雄地方檢察署檢察事務官
    偵詢中表明願參與零毒害多元司法處遇計畫，卻未於檢察官
    指定之111年7月1日到指定醫療院所即財團法人台灣省私立
    高雄仁愛之家附設慈惠醫院參加第二級毒品戒癮治療初診評
    估，經檢察官再次給予參與上述處遇計畫之機會，仍未於指
    定之111年8月30日到上開指定醫療院所參加第二級毒品戒癮
    治療初診評估，有未完成戒癮治療評估通知書2份可參，則
    被告屢犯施用毒品犯行，可見其有毒品來源、法治觀念淡薄
    ，戒毒意志不堅，欠缺戒除毒癮之自律及決心，不宜繼續任
    被告處於得任意與外界接觸之環境，是檢察官經裁量後，未
    給予附條件（含戒癮治療）之緩起訴處分，而聲請觀察、勒
    戒，以監禁式之治療方式，求短時間內隔絕被告之毒品來源
    ，務使其專心戒除毒癮，核屬其裁量權之適法行使。
六、綜上，本件聲請於法有據，應予准許，爰依毒品危害防制條
    例第20條第3項、第1項，裁定如主文。　　
中　　華　　民　　國　　111 　年　　11　　月　　29　　日
                  刑事第六庭    法　官  陳紀璋
以上正本證明與原本無異。
如不服本裁定應於送達後5日內向本院提出抗告狀。
中　　華　　民　　國　　111 　年　　11　　月　　29　　日
                                書記官  鄒秀珍